【裁判字號】    92,裁,871
【裁判日期】    920626
【裁判案由】    入出國及移民法
【裁判全文】
最  高  行  政  法  院  裁  定                    九十二年度裁字第八七一號
    抗  告  人  甲○○
右抗告人因與相對人內政部警政署入出境管理局間入出國及移民法事件，對於中華民
國九十一年四月二十二日臺北高等行政法院九十年度訴字第六○三七號裁定提起抗告
，本院裁定如左︰
    主  文
原裁定廢棄。
    理  由
一、本件抗告人因過失致死事件，經臺灣高等法院八十九年度交上更（一）字第四四
    號刑事判決處有期徒刑一年，緩刑五年，緩刑期內付保護管束確定，並經臺灣基
    隆地方法院檢察署（下稱基隆地檢署）九十年四月二日基檢革觀字第六五六○號
    函請相對人禁止抗告人甲○○出國，相對人乃以九十年四月十三日（九十）境愛
    芳字第五○五四六號書函通知抗告人在保護管束期間禁止出國。抗告人不服，提
    起訴願，內政部訴願決定以基隆地檢署以前開函通知相對人禁止抗告人出國，係
    在執行臺灣高等法院刑事判決，抗告人不服，應循行政訴訟法有關執行之規定聲
    明異議，非屬訴願救濟範圍，自程序上不予受理。抗告人仍為不服，提起行政訴
    訟，原審以相對人前開書函係在說明其依據基隆地檢署函將辦理情形通知抗告人
    ，屬事實通知，並非行政處分，不得對之提起訴願，原訴願決定結論並無不合，
    爰駁回抗告人之訴。
二、本件抗告意旨略謂：（一）相對人九十年四月十三日境愛芳字第五○五四六號書
    函通知禁止抗告人出國，係依入出國及移民法第六條第一項第一款之規定，而非
    依同法第六條第一項第二款，因此相對人依入出國及移民法第六條第一項第一款
    規定，禁止抗告人出國，自屬對抗告人之行政處分，抗告人自得依法對之提起訴
    願及行政訴訟。（二）入出國及移民法第六條第一項第一款係規定經判處有期徒
    刑以上之刑確定，尚未執行完畢者禁止其出國，而抗告人雖經臺灣高等法院八十
    九年度交上更（一）字第四四號確定刑事判決處有期徒刑一年，但又諭知緩刑五
    年，則在緩刑被撤銷前，並無所謂「尚未執行或執行未畢者」可言，換言之，緩
    刑被撤銷後方有執行問題，亦方有所謂「尚未執行或執行未畢者」可言，是原處
    分於法顯有未合，為此求為廢棄原裁定，撤銷訴願決定及原處分等語。
三、本院按：「國民有下列情形之一者，應不予許可或禁止其出國：一、經判處有期
    徒刑以上之刑確定，尚未執行或執行未畢者。二、因案通緝中，或經司法或軍法
    機關通知限制出國者。三、有事實足認有妨害國家安全或社會安定之重大嫌疑者
    。四、涉及內亂罪、外患罪重大嫌疑，經權責機關通知限制出國者。五、涉有重
    大經濟犯罪或重大刑事案件嫌疑，經權責機關通知限制出國者。六、役男或尚未
    完成兵役義務者。但依法令得准其出國者，不在此限。七、護照、航員證、船員
    服務手冊或入出國許可證件係不法取得、偽造、變造或冒用者。八、護照、航員
    證、船員服務手冊或入出國許可證件未依第四條規定查驗者。九、依其他法律限
    制或禁止出國者。」「本法之主管機關為內政部。」「內政部依本法第二條第二
    項設移民署前，依下列分工方式執行本法規範之入出國及移民業務：‧‧‧二、
    國民入出國管理、無戶籍國民停留、居留、定居管理及其他綜合業務：由內政部
    警政署入出境管理局辦理。」入出國及移民法第六條第一項、第二條第一項、同
    法施行細則第六十四條第二款分別定有明文。是除依前開第六條第一項第九款規
    定禁止出國者，依各該法律之規定外，禁止國民出國，應屬內政部警政署入出境
    管理局之權限，苟內政部警政署入出境管理局認國民合於前開各款禁止出國之規
    定，即應處分禁止出國；而是否符合禁止出國之要件，應由內政部警政署入出境
    管理局依具體事實認定之；又前開法條所規定禁止出國之要件，或有須依據其他
    機關之通知，或依其處分或法院之裁判以決之者，惟尚不能因此即謂內政部警政
    署入出境管理局對國民是否合於禁止出國之要件，全無審酌之權限。此由入出國
    及移民法第六條第四款所為「第一項第三款及第四款之情形，主管機關應聘請包
    括社會公正人士組成審查委員會審核，經審核許可者，同意其出國。審查委員會
    之組織及會議事項，由主管機關定之。」之規定益明。從而，檢察機關將國民有
    經判處有期徒刑以上之刑確定，尚未執行或執行未畢之情事，通知內政部警政署
    入出境管理局，該局爰據以通知該國民禁止其出國，此項通知非僅屬將檢察機關
    之處置為事實上之通知，而係屬一行政處分。經查：本件抗告人前因犯過失致死
    罪，經臺灣高等法院判處有期徒刑一年，緩刑五年，緩刑中付保護管束確定，基
    隆地檢署於九十年四月二日以基檢革觀字第六五六○號函請相對人禁止抗告人甲
    ○○出國。前開函係謂抗告人正由該署執行緩刑中保護管束，在保護管束期間內
    ，請依法禁止抗告人出境；其依據則為入出國及移民法第六條第一項第一款。相
    對人收受該函後，即以九十年四月十三日（九十）境愛芳第五○五四六號書函禁
    止抗告人於保護管束期間出國，其依據亦載為入出國及移民法第六條第一項第一
    款。苟相對人確係依此項規定禁止抗告人出國，揆之前開說明，相對人之前開書
    函應係屬行政處分，而非僅為事實之通知，抗告人對之提起訴願及行政訴訟應無
    不合。原裁定以相對人前開書函非屬行政處分，自程序駁回其訴，自有未合。次
    按保護管束為「保安處分」，而非屬「刑」罰，則保護管束之執行自非刑之執行
    。另依入出國及移民法第六條第一項第一款規定，得對之禁止出國者，以經判處
    有期徒刑以上之刑確定，尚未執行或執行未畢者為限，自不包括受保護管束之執
    行未畢者。查本件基隆地檢署函既謂因執行緩刑中保護管束，而應禁止抗告人出
    國，可否依據入出國及移民法第六條第一項第一款規定為之，非無疑問。再者，
    本件相對人於向本院提出之答辯狀，陳稱：依保安處分執行法第七十四條之二第
    五款規定，檢察官對受保護管束人之聲請出國，得依個案具體情形斟酌辦理，本
    件抗告人因受執行保護管束，其聲請出國為基隆地檢署所不准，且抗告人於緩刑
    中付保護管束，受限制出國，乃權責機關審查所及範圍，相對人無從審查權責機
    關決定之當否等語，似又謂禁止本件相對人出國，乃基隆地檢署依保安處分執行
    法所為之處分，亦即此係屬入出國及移民法第六條第一項第九款所定事由，則此
    又與卷附之基隆地檢署前開函及基隆地檢署九十年六月十九日基檢清觀字第一二
    七二三號函所載禁止抗告人出國係依據入出國及移民法第六條第一項第一款規定
    者不符。原裁定經查有前開違誤，且事實部分尚欠明確，抗告意旨執以指摘，求
    為廢棄，非無理由，應由本院將原裁定予以廢棄，並發回原法院更為裁判。
四、依行政訴訟法第二百七十二條、民事訴訟法第四百九十二條第二項，裁定如主文
    。
中    華    民    國    九十二      年      六        月    二十六      日
                    最 高 行 政 法 院  第 三 庭
                                審 判 長 法  官      葉  振  權
                                         法  官      林  家  惠
                                         法  官      吳  錦  龍
                                         法  官      劉  鑫  楨
                                         法  官      吳  明  鴻
右  正  本  證  明  與  原  本  無  異
                                         法院書記官  阮  桂  芬
中    華    民    國    九十二      年      六        月    二十六      日


司法院資訊處製作；財團法人民間司法改革基金會備份。
